臺灣高等法院高雄分院刑事判決　　　　　九十三年度上易字第二九四號
　　上　訴　人　台灣高雄地方法院檢察署檢察官
　　上　訴　人
　　即　被　告　甲○○
　　選任辯護人　石繼志律師
右上訴人等因被告恐嚇案件，不服臺灣高雄地方法院九十二年度易字第一五七三號中
華民國九十三年四月廿七日第一審判決（起訴案號：臺灣高雄地方法院檢察署九十二
年度偵續一字第三號），提起上訴，本院判決如左：
      主      文
上訴駁回。
      事      實
一、甲○○為伶琴之胞弟，伶琴則為乙○○之配偶。於民國八十九年間，乙○○
    擔任設於高雄縣大寮鄉大發工業區○○路二號之林陽實業股份有限公司（下稱林
    陽公司）董事長，伶琴則係該公司之副總經理及財務主管，二人因家庭及公司
    經營等問題導致關係惡劣，並時起糾紛，甲○○因而對乙○○心生不滿，竟基於
    恐嚇之概括犯意，先後於同年九月間某日，在高雄地區不詳地點，連續以電話聯
    絡同在林陽公司任職之外甥吳裕仁及乙○○之胞姐林和香，要求其等轉告乙○○
    稱：「如果乙○○傷害或告伶琴，就要找人殺他，要對他不利」等語，吳裕仁
    及林和香遂分別向乙○○告以上情，而以此加害生命之事恐嚇乙○○，使其心生
    畏懼，致生危害於安全。
二、案經乙○○訴由臺灣高雄地方法院檢察署檢察官偵查起訴。
      理      由
一、訊據上訴人即被告甲○○矢口否認有前開恐嚇犯行，辯稱：其僅係私下與吳裕仁
    及林和香討論告訴人與伶琴間之糾紛而已，並未要求吳裕仁及林和香轉告告訴
    人任何恐嚇言詞云云。經查：
  (一)右開事實，迭據告訴人乙○○於偵查中、原審及本院指訴綦詳，而被告於偵查中
    亦自承：「乙○○放話殺我姐姐，我有說如動到我家人，我會對他不利，確有由
    林和香及吳裕仁傳達給我姐夫乙○○。」等語（偵續字第一六四號卷第十六頁反
    面），核與證人吳裕仁於偵查中證稱：「當時甲○○非常慎重要我十分鐘內轉達
    給董事長乙○○，我即馬上跑去轉達這些事。（問：轉達何事？）如傷害到他姐
    姐或告他姐姐，要找人殺他。（問：有無確定說如告他姐姐或傷害他姐姐，要找
    人殺他？）有確定說這些話無誤。」（偵續字第一六四號卷第十七頁）、「甲○
    ○說了很多次要乙○○小心一點，要叫人去殺他的話，但我覺得他們二人間有一
    些事都在氣頭上，所以一直沒跟乙○○說，後來有一天十一、十二點在公司接到
    甲○○的電話，他要我去轉達，轉達完再回電話給他。」等語（偵續一字第三號
    卷第二一頁）；證人即林陽公司職員弘信於原審調查時證稱：「八十九年這次
    被告有特別打電話到公司找吳裕仁，要吳裕仁對告訴人說若告訴人對小孩或對他
    姐姐不好的話，就要對告訴人不利，且要吳裕仁馬上轉達給告訴人... 吳裕仁就
    跟告訴人說這件事情，十分鐘後，被告又打電話給吳裕仁問他有沒有把話帶到。
    吳裕仁和被告在講電話時，我有在旁邊。」等語（原審卷第二十頁）；及證人林
    和香於偵查中證稱：「他（指被告）當時有說如告他姐姐或傷害他姐姐，要找人
    殺他（指告訴人），我有告訴我弟弟。」等語（偵續字第一六四號卷第十七頁反
    面）均相符。佐以告訴人曾於八十九年十月七日前往高雄市政府警察局新興分局
    五福派出所備案指稱遭受被告恐嚇報復、殺害等情，亦有該所員警工作紀錄簿影
    本一紙附卷可稽，則被告確有於八十九年九月間要求證人吳裕仁及林和香向告訴
    人轉達前揭恐嚇言詞之情事甚明。
  (二)被告雖辯稱：其所謂對告訴人「不利」，係指提出訴訟及使林陽公司倒閉之意，
    其主觀上並無恐嚇告訴人之真意，且告訴人指訴之時、地相互矛盾；證人吳裕仁
    證稱向告訴人轉達恐嚇意旨前曾先向證人伶琴當面反應此事，惟伶琴於八十
    九年四月間即已自林陽公司離職，顯無當面向伶琴反應之可能；又證人弘信
    於偵訊及審理時證述之內容前後不一，且該部分之證詞屬傳聞證據而不具證據能
    力云云。惟查：
  1.九十一年七月十二日檢察官偵訊時，證人吳裕仁及林和香一致證稱被告曾要求其
    等轉達欲殺害告訴人之恐嚇言詞（偵續字第一六四號卷第十七頁），經檢察官詢
    問有何意見時，被告答稱：「（問：對證人吳裕仁所言有何意見？）記憶中不是
    在電話中說的，而是我與吳裕仁出去辦事時，對於此事說『想揍死他』的意思。
    ：：（問：對林和香之證詞有何意見？）應在高雄邱外科說的，我叫他將心比心
    。」等語（偵續字第一六四號卷第十七頁反面、第十八頁），足見被告並不否認
    其曾表示欲加害告訴人生命之意旨，嗣後卻翻稱僅係欲對告訴人提出訴訟及使林
    陽公司倒閉之意，其主觀上並無恐嚇告訴人之真意云云，自難採信。
  2.告訴人雖於九十二年二月二十一日偵訊時指稱於八十九年九月間，其在臺北之公
    司出差，證人吳裕仁及林和香亦均在臺北，被告係打電話到臺北要求證人轉達欲
    對其不利云云（偵續一字第三號卷第十五頁反面），嗣後則稱係於八十九年五月
    間，在高雄之林陽公司等語（原審卷第十八頁，偵續一字第三號卷第二二頁），
    前後供稱固然略有未符，惟其前揭指訴已事隔案發時長達二年半之久，記憶難免
    模糊，縱然若干細節稍有不符，亦屬情理之常。況告訴人之其餘指訴內容，諸如
    被告曾鄭重要求證人吳裕仁及林和香轉達恐嚇意旨，並命證人吳裕仁回報等情，
    均與證人吳裕仁及林和香之證述情節相符，已如前述，自不得僅憑上開陳述部分
    前後不一，遽認告訴人之指訴全然不可採信。
  3.證人吳裕仁於偵訊時一再證稱其接獲被告電話後，曾先告知伶琴，惟伶琴並
    無任何反應，始將被告之恐嚇言詞轉告告訴人等語（偵續字第一六四號卷第十七
    頁、偵續一字第三號卷第二一頁），而綜觀證人吳裕仁於偵訊時之證詞，並未表
    示係當面告知證人伶琴上情，反而證稱：「我去告訴伶琴時，她也沒有反應
    ，我因一直沒等到她的答覆，所以就跟董事長乙○○報告這件事，沒多久約五分
    鐘，我阿姨伶琴就打電話來罵我說為何向乙○○報告這件事。」等語（偵續一
    字第三號卷第二一頁反面），足見其係以電話向證人伶琴告知上情，而非當面
    為之。是被告辯稱證人伶琴於八十九年四月間即已離開林陽公司，證人吳裕仁
    自無於同年九月在林陽公司當面告知證人伶琴之可能，顯見證人吳裕仁之上開
    證詞不實云云，容有誤會。
  4.證人弘信固於九十二年二月二十一日偵訊時證稱：「我不知今天叫我來幹什麼
    。（問：因乙○○說你曾告訴他伶琴及甲○○恐嚇的事，有無此事？）不知，
    我有聽說此事，但沒有傳達。我聽說是乙○○有跟他們二人放話，伶琴及甲○
    ○也有向乙○○放話，雙方都互相放話，叫彼此小心一點，不然死了沒人收屍等
    。」等語（偵續一字第三號卷第十七頁），而未提及其於原審調查時所證述被告
    以電話要求證人吳裕仁轉達恐嚇意旨等情，惟其前揭偵訊時之證詞，僅係針對檢
    察官之發問而為回答，尚不得認該部分之證詞與原審調查時之證述情節有何矛盾
    牴觸。再證人弘信證稱其曾從旁目睹證人吳裕仁接獲被告之電話後隨即向告訴
    人轉達恐嚇言詞，且被告於十分鐘後再度去電確認等情，為其所親見親聞之事實
    ，自得採為認定被告犯行之佐證，被告辯稱證人弘信之前揭證詞屬傳聞證據而
    無證據能力云云，亦無足採。
  (三)告訴人與證人伶琴於八十八年間即因家庭及公司經營等問題而時起爭執，甚而
    與證人伶琴及被告相互興訟之事實，迭據被告、告訴人、證人伶琴、吳裕仁
    、弘信及林和香等人陳明在卷，並有臺灣高雄地方法院檢察署九十一年度偵字
    第二六八九五號、九十一年度偵續字第一六四號、九十二年度偵續一字第三號卷
    宗及原審九十三年度易字第一六０號判決影本存卷可查，足見當時告訴人與證人
    伶琴及被告姐弟間之關係甚為惡劣，值此之際，被告以加害生命之事恐嚇告訴
    人，自足使告訴人信其恐嚇內容可能實現而心生畏懼，並生危害於安全，此觀諸
    告訴人於八十九年九月間遭受被告恐嚇後，隨即於同年十月七日前往五福派出所
    備案即明。被告空言辯稱告訴人並未因此心生畏懼云云，顯與一般常理不符，亦
    難採信。
  (四)被告於本院審理時，聲請調取九十一年度偵續字第一六四號九十年七月十二日偵
    查庭訊問之錄音帶當庭播放勘驗云云，經本院向台灣高雄地方法院檢察署調取該
    錄音帶，因該錄音帶並未附於該案卷宗內，故無法提供本院勘驗等情，有本院九
    十三年七月十九日上午九時十五分之電話查詢紀錄單在卷可稽，致本院無法進行
    勘驗，併此明。綜上所述，被告所辯上情，無非卸責之詞，不足採信。本件事
    證明確，被告之犯行，堪以認定。
二、核被告所為，係犯刑法第三百零五條之恐嚇危害安全罪。其先後二次恐嚇犯行，
    時間緊接，手法相同，觸犯構成要件相同之罪名，顯係基於概括犯意反覆為之，
    應依連續犯規定，論以一罪，並加重其刑。公訴人漏未論以連續犯，尚有未洽。
    原審因而適用刑法第五十六條、第三百零五條、第四十一條第一項前段，罰金罰
    鍰提高標準條例第一條前段、第二條之規定，爰審酌被告連續以加害生命之事恐
    嚇告訴人，造成告訴人心理之恐懼、壓力，且犯後藉詞矯飾，顯無悔意，惟念其
    係為保護其姐伶琴而出言恐嚇，犯罪之動機及情節均屬輕微等一切情狀，量處
    拘役五十五日，並諭知如易科罰金，以三百元折算一日。經核原判決認事用法並
    無不合，量刑亦屬適度，被告上訴意旨，仍執前詞，否認犯罪，固無足取，公訴
    人上訴意旨，指摘原判決量刑過輕不當，亦無理由，應予駁回。
據上論斷，應依刑事訴訟法第三百六十八條，判決如主文。
本案經檢察官王登榮到庭執行職務。
中    華    民    國     九十三     年       八     月        五      日
                              臺灣高等法院高雄分院刑事第三庭
                                  審判長法官  周賢銳
                                        法官  黃建榮
                                        法官  謝宏宗
右正本證明與原本無異。
不得上訴。
                                      書記官  賴梅琴
中    華    民    國     九十三     年       八       月        九      日
附錄：本判決論罪科刑法條：
刑法第三百零五條
以加害生命、身體、自由、名譽、財產之事，恐嚇他人致生危害於安全者，處二年以
下有期徒刑、拘役或三百元以下罰金。
                                                                    Ａ
